臺灣臺中地方法院刑事判決　　　　　　100年度智簡上字第4號
上　訴　人　臺灣臺中地方法院檢察署檢察官
上　訴　人
即　被　告　賴柏銘
上列上訴人等因被告賴柏銘違反著作權法案件，不服本院民國99
年11月18日99年度智簡字第24號刑事簡易判決（偵查案號：99年
度偵字第21945 號），提起上訴，本院管轄第二審合議庭判決如
下︰
    主      文
上訴駁回。
    犯罪事實及理由
一、本案經本院合議庭審理結果，認第一審簡易判決之認事用法
    及量刑均無不當，應予維持，並引用臺灣臺中地方法院檢察
    署檢察官起訴書及本院第一審刑事簡易判決書之記載（如附
    件一、二所示）。
二、上訴人臺灣臺中地方法院檢察署檢察官上訴意旨略以：
 (一)本件原審判決被告犯著作權法第91條第1項之侵害著作財產
    權罪，處拘役拾日，如易科罰金，以新臺幣壹仟元折算壹
    日；又犯著作權法第92條之侵害著作財產權罪，處拘役拾
    日，如易科罰金，以新臺幣壹仟元折算壹日。應執行拘役伍
    拾日，如易科罰金，以新臺幣壹仟元折算壹日，固非無見。
    惟查：
  (1)按刑之量定，為求個案裁判之妥當性，法律固賦予法院裁量
    權，但此項裁量權之行使，除應依刑法第57條規定，審酌行
    為人及其行為等一切情狀，為整體之評價，並應顧及比例原
    則與平等原則，使罪刑均衡，輕重得宜，以契合社會之法律
    感情。又刑法第57條規定，科刑時應注意下列事項，其中第
    9 款明文規定，犯罪行為人「犯罪所生之危險或損害」，作
    為科刑輕重之標準。本件被告以重製行為及公開傳輸行為侵
    害他人之知名智慧創作，被害人共計4 家公司，所侵害市價
    估算之價額為100 萬元以上，造成之損害甚鉅。原審於科刑
    時未衡量上情，僅從輕量處應執行拘役50日，顯然有違罪刑
    相當原則。
  (2)按判決不載理由者，其判決當然為違背法令，刑事訴訟法第
    379 條第14款前段定有明文。又所謂判決不載理由，係指判
    決全缺理由，或其所載理由不明或不備者而言。最高法院85
    年度台非字第190 號、85年度台上字第5719號分別著有裁判
    可資參照。查本件起訴時已檢附本署檢察官具體求刑參考表
    以為求刑之依據，原審對於何以不採納檢察官具體求刑之刑
    度（有期徒刑6月），未於判決理由內加以論述說明，揆諸
    前揭裁判要旨，難認無判決不備理由之違法。
 (二)綜上所述，原判決認事用法尚嫌未洽，依刑事訴訟法第344
    條第1項，第455條之1第1項提起上訴，請將原判決撤銷，更
    為適當合法之判決。
三、上訴人即被告賴柏銘上訴意旨則稱：緣上訴人剛從學校畢業
    ，平時喜歡在家上網看影片，同儕之間彼此，耳語相傳好的
    影片，業已成為慣性視為自然法則，且又不諳法令，對著作
    權之保護更不了解，於無心、無知，不知不覺已觸犯法絛，
    直至太平警分局警員到家詢問才恍然大悟，內心甚為惶恐驚
    嚇，不知如何是好，且上訴人今年10月份剛從軍中退伍，目
    前好不容易在鐵工廠上班，是基層勞工，月薪二萬左右，再
    扣勞健保、生活費，所剩無幾，一時要籌壹拾萬元之繳納易
    科罰金甚感困難，請求改以輕判，給予自新機會等語。
四、然按刑罰之量定，固屬法院自由裁量之職權行使，但仍應審
    酌刑法第57條所列各款事由及一切情狀，為酌量輕重之標準
    ，並非漫無限制；在同一犯罪事實與情節，如別無其他加重
    或減輕之原因，下級審法院量定之刑，亦無過重或失輕之不
    當情形，則上級審法院對下級審法院之職權行使，原則上應
    予尊重，有最高法院85年臺上字第2446號判決意旨可資參照
    。次按上訴人之代表人及從業人員，因執行業務，意圖銷售
    而擅自以重製之方法侵害他人之著作財產權，而犯著作權法
    第91條第1項、第2項之罪，上訴人並依同法第101條第1項予
    以論處。是上訴人所犯之著作權法第101條第1項之之法定本
    刑為新臺幣20萬元以上2 百萬元以下罰金。而原審審酌被告
    侵害他人之智慧創作，損及他人享有之智慧財產權，並破壞
    我國保護智慧財產權之國際形象之犯罪情節，然念及被告並
    非意圖營利而為前揭犯行，且犯後坦承不諱，兼衡其犯罪動
    機、目的、手段等一切情狀，並依刑事訴訟法第449條第1項
    前段、第454條第2項，著作權法第91條第1 項、第92條、刑
    法第11條前段、第55條、第41條第1項前段、第51條第6款，
    各判處被告拘役30日、30日，如易科罰金，均以新臺幣1,00
    0元折算1日，應執行拘役50日，如易科罰金，以新臺幣1,00
    0元折算1日，其法律適用及量刑均屬妥適，上訴人臺灣臺中
    地方法院檢察署檢察官請求從重量處處有期徒刑6 月，及上
    訴人即被告賴柏銘請求從輕量刑等語，均無理由，應予駁回
    。
據上論斷，應依刑事訴訟法第455條之1第1項、第3項、第368 條
，判決如主文。
本案經檢察官張容姍到庭執行職務。
中    華    民    國   100    年    3     月    10    日
                  刑事第十八庭  審判長法  官  郭書豪
                                      法  官  蕭一弘
                                      法  官  林世民
以上正本證明與原本無異。
本件不得上訴。
                                      書記官  紀俊源
中    華    民    國   100    年    3     月    10    日
附件一、
臺灣臺中地方法院檢察署檢察官起訴書
                                     99年度偵字第21945號
    被      告  賴柏銘  男  23歲（民國○○年○○月○日生）
                        住臺中縣太平市○○里○○○○街1
                          巷23號
                        國民身分證統一編號：Ｚ000000000號
上列被告因違反著作權法案件，業經偵查終結，認應提起公訴，
茲將犯罪事實及證據並所犯法條分敘如下：
        犯罪事實
一、賴柏銘明知「小姐好辣」、「天生一對」、「瓦力」、「冰
    狗任務」、「辣媽辣妹」、「新婚大作戰」、「回到17歲」
    及「辣妹過招」等視聽著作，分別係美商迪士尼企業股份有
    限公司（下稱迪士尼公司）、美商二十世紀福斯影片股份有
    限公司（下稱福斯公司）、美商新線製作股份有限公司（下
    稱新線公司）及美商派拉蒙影片股份有限公司（下稱派拉蒙
    公司）等著作權人享有著作財產權，未經該等公司之同意或
    授權，不得擅自重製或公開傳輸，且可預見其將上開電影檔
    案置於網路空間上供人下載，將使眾多未經著作財產權人同
    意或授權重製之人，得藉以非法重製上開視聽著作，而侵害
    上開公司之著作財產權。詎其仍基於重製及公開傳輸上開著
    作物之集合犯意，未經上開著作權人之同意或授權，於民國
    98年7、8月，在其位於臺中縣太平市○○里○○○○街1巷
    23號之住處，利用其所有之電腦設備連接網際網路，以「Z0
    000000」帳號申請部落格，並透過網路下載重製上開未經著
    作財產權人同意或授權之電影檔案，再將上開檔案上傳至網
    址為http://www .wretch .cc/video/z0000000 之電子儲存
    空間內，使不特定人得以點選超連結下載上開電影檔案，而
    以此方式侵害上開著作財產權人之著作財產權。
二、案經迪士尼公司、福斯公司、新線公司、派拉蒙公司訴請臺
    中縣警察局霧峰分局報告偵辦。
        證據並所犯法條
一、訊據被告賴柏銘對於前揭犯罪事實坦承不諱，核與告訴代理
    人江文博於警詢及偵查中證述之情節相符，並有財團法人台
    灣著作權保護基金會鑑識報告、被告以「z0000000」帳號在
    網路上公開傳輸上揭視聽著作檔案之網頁資料1份、中華電
    信數據CRIS查詢單在卷可稽。足見被告之自白與事實相符，
    應堪採信。本件事證明確，被告上開犯嫌堪以認定。
二、核被告所為，係犯著作權法第91條第1項擅自以重製之方法
    侵害他人之著作財產權及第92條擅自以公開傳輸之方法侵害
    他人之著作財產權等罪嫌。按刑事法若干犯罪行為態樣，本
    質上原具有反覆、延續實行之特徵，立法時既予特別歸類，
    定為犯罪構成要件之行為要素，則行為人基於概括之犯意，
    在密切接近之一定時、地持續實行之複數行為，倘依社會通
    念，於客觀上認為符合一個反覆、延續性之行為觀念者，於
    刑法評價上，即應僅成立一罪，俾免有重複評價、刑度超過
    罪責與不法內涵之疑慮，例如經營、從事業務、收集、販賣
    、製造、散佈等行為概念者是（最高法院95年度臺上字第
    1079號判決意旨參照）。本件被告於98年7、8月間，在密集
    期間內以非法重製或公開傳輸之方式，持續侵害告訴人等之
    著作權，其重製、公開傳輸之犯行，即各自具有反覆、延續
    實行之特徵，且有收集之性質，從而在行為概念上，縱有多
    次重製或公開傳輸之行為，仍應各評價認係包括一罪之集合
    犯。又被告上開重製行為與公開傳輸行為間，犯意各別，行
    為互殊，請予以分論併罰。
三、依刑事訴訟法第251條第1項提起公訴。
    此  致
臺灣臺中地方法院
中    華    民    國    99    年    10    月    14    日
                              檢  察  官  張桂芳
本件正本證明與原本無異
中    華    民    國    99    年    10    月    20    日
                              書  記  官  林穎慧
所犯法條：
著作權法第91條第1項
擅自以重製之方法侵害他人之著作財產權者，處 3 年以下有期
徒刑、拘役，或科或併科新臺幣 75 萬元以下罰金。
意圖銷售或出租而擅自以重製之方法侵害他人之著作財產權者，
處 6 月以上 5 年以下有期徒刑，得併科新臺幣 20 萬元以上 2
百萬元以下罰金。
以重製於光碟之方法犯前項之罪者，處 6 月以上 5 年以下有期
徒刑，得併科新臺幣 50 萬元以上 5 百萬元以下罰金。
著作僅供個人參考或合理使用者，不構成著作權侵害。
著作權法第92條
擅自以公開口述、公開播送、公開上映、公開演出、公開傳輸、
公開展示、改作、編輯、出租之方法侵害他人之著作財產權者，
處 3 年以下有期徒刑、拘役、或科或併科新臺幣 75 萬元以下
罰金。
附件二、
臺灣臺中地方法院刑事簡易判決          99年度智簡字第24號
公  訴  人  臺灣臺中地方法院檢察署檢察官
被      告  賴柏銘
上列被告因違反著作權法案件，經檢察官提起公訴（99年度偵字
第21945號），本院認宜逕以簡易判決處刑（99年度智易字第70
號），判決如下：
    主    文
賴柏銘犯著作權法第九十一條第一項之侵害著作財產權罪，處拘
役拾日，如易科罰金，以新臺幣壹仟元折算壹日；又犯著作權
法第九十二條之侵害著作財產權罪，處拘役拾日，如易科罰金
，以新臺幣壹仟元折算壹日。應執行拘役伍拾日，如易科罰金，
以新臺幣壹仟元折算壹日。
    犯罪事實
一、本件犯罪事實及證據，除犯罪事實欄部分關於「新婚大作戰
    」之記載，應更正為「新娘大作戰」外，其餘均引用檢察官
    起訴書之記載（如附件）。
二、核被告賴柏銘所為，係犯著作權法第91條第1項擅自以重製
    之方法侵害他人之著作財產權罪，及同法第92條擅自以公開
    傳輸之方法侵害他人之著作財產權罪。按刑事法若干犯罪行
    為態樣，本質上原具有反覆、延續實行之特徵，立法時既予
    特別歸類，定為犯罪構成要件之行為要素，則行為人基於概
    括之犯意，在密切接近之一定時、地持續實行之複數行為，
    倘依社會通念，於客觀上認為符合一個反覆、延續性之行為
    觀念者，於刑法評價上，即應僅成立一罪，俾免有重複評價
    、刑度超過罪責與不法內涵之疑慮，例如經營、從事業務、
    收集、販賣、製造、散佈等行為概念者是（最高法院95年度
    臺上字第1079號判決意旨參照）。被告上開多次共同公開傳
    輸、重製該等視聽著作之行為，具有不斷反覆實施之特性，
    均屬集合犯行為，自仍應各論以擅自重製一罪及擅自公開傳
    輸一罪。另其所為致被害人迪士尼公司、福斯公司、新線公
    司、派拉蒙公司均受害，係一行為觸犯數罪名，為想像競犯
    ，對被害人迪士尼公司部分有5部影片受害，犯罪情節較重
    ，依刑法第55條規定，從此一部分處斷；又被告上開重製行
    為與公開傳輸行為間，犯意各別，行為互殊，應予以分論併
    罰。爰審酌被告侵害他人之智慧創作，損及他人享有之智慧
    財產權，並破壞我國保護智慧財產權之國際形象之犯罪情節
    ，然念及被告並非意圖營利而為前揭犯行，且犯後坦承不諱
    ，兼衡其犯罪動機、目的、手段等一切情狀，量處如主文所
    示之刑，並定其應執行刑，及諭知易科罰金之折算標準。
四、依刑事訴訟法第449條第2項、第454條第2項，著作權法第91
    條第1項、第92條、刑法第11條前段、第55條、第41條第1項
    前段、第51條第6款，逕以簡易判決處刑如主文所示。
五、如不服本判決，得於判決書送達之日起10日內，以書狀敘述
    理由，向本院提出上訴（須附繕本）。
中    華    民    國    99    年    11    月    18    日
                  刑事第十七庭    法  官  洪挺梧
以上正本證明與原本無異。
                                  書記官  劉雅玲
中    華    民    國    99    年    11    月    18    日
附錄本案論罪科刑法條：
著作權法第91條
擅自以重製之方法侵害他人之著作財產權者，處 3 年以下有期
徒刑、拘役，或科或併科新臺幣 75 萬元以下罰金。
意圖銷售或出租而擅自以重製之方法侵害他人之著作財產權者，
處 6 月以上 5 年以下有期徒刑，得併科新臺幣 20 萬元以上
2
百萬元以下罰金。
以重製於光碟之方法犯前項之罪者，處 6 月以上 5 年以下有期
徒刑，得併科新臺幣 50 萬元以上 5 百萬元以下罰金。
著作僅供個人參考或合理使用者，不構成著作權侵害。
著作權法第92條
擅自以公開口述、公開播送、公開上映、公開演出、公開傳輸、
公開展示、改作、編輯、出租之方法侵害他人之著作財產權者，
處 3 年以下有期徒刑、拘役、或科或併科新臺幣 75 萬元以下
罰金。